臺灣高等法院刑事判決
111年度交上訴字第74號
上  訴  人  臺灣桃園地方檢察署檢察官
被      告  蕭正祥




上列上訴人因被告公共危險案件，不服臺灣桃園地方法院110年
度交訴字第35號，中華民國111年2月16日第一審判決（聲請簡易
判決處刑案號：臺灣桃園地方檢察署109年度偵字第19471號），
提起上訴，本院判決如下：
    主  文
上訴駁回。
    理  由
一、聲請簡易判決處刑意旨略以：被告蕭正祥（下稱被告）於民
    國108年11月16日下午2時54分許前之某時許，駕駛車牌號碼
    00-0000號自用小客車，沿桃園市桃園區復興路由東往西方
    向行駛，於同日下午2時54分許，行經復興路與民族路口欲
    左轉進入民族陸橋時，本應注意轉彎車應讓直行車先行，而
    依當時天候晴、日間自然光線、柏油路面乾燥無缺陷、無障
    礙物及視距良好等情，並無不能注意之情事，竟疏未注意及
    此，即貿然行左轉彎，適有黃冠于騎乘車牌號000-0000號普
    通重型機車沿復興路由西往東方向直行駛至該路口，疑似超
    速行駛，見狀煞避不及，2車發生碰撞，致被害人黃冠于（
    下稱被害人）人車倒地，並受有四肢肢體多處挫擦傷之傷害
    （過失傷害部分未據告訴）。詎被告於駕車肇事後，明知駕
    駛汽車肇事致人受傷，應即採取救護或其他必要之措施，竟
    為圖規避肇事責任，基於肇事逃逸之犯意，未待警方到場處
    理，且未對現場傷患為必要之安全救助，亦未留下個人資料
    及聯絡方式，旋即駕車逃離現場，因認被告涉犯刑法第185
    條之4駕駛動力交通工具肇事致人受傷而逃逸罪嫌。
二、按犯罪事實應依證據認定之，無證據不得認定犯罪事實；又
    不能證明被告犯罪者，即應諭知無罪之判決，刑事訴訟法第
    154條第2項、第301條第1項分別定有明文。刑事訴訟上證明
    之資料，無論其為直接或間接證據，均須達於通常一般之人
    均不致有所懷疑，而得確信其為真實之程度，始得據為有罪
    之認定，若其關於被告是否犯罪之證明未能達此程度，而有
    合理懷疑之存在，致使無從形成有罪之確信，根據「罪證有
    疑，利於被告」之證據法則，即不得遽為不利被告之認定；
    其以情況證據（即間接證據）斷罪時，尤須基於該證據在直
    接關係上所可證明之他項情況事實，本乎推理作用足以確證
    被告有罪，方為合法，不得徒憑主觀上之推想，將一般經驗
    上有利被告之其他合理情況逕予排除（最高法院76年台上字
    第4986號、32年上字第67號判例意旨參照）。且刑事訴訟法
    上所謂認定被告犯罪事實之證據，係指足以認定被告確有犯
    罪行為之積極證據而言，苟積極證據不足為不利於被告事實
    之認定時，即應為有利於被告之認定，更不必有何有利之證
    據（最高法院29年上字第3105號及30年上字第816號判例意
    旨參照）。再按，刑法第185條之4之肇事逃逸罪，其客觀構
    成要件為行為人駕駛動力交通工具肇事，且致人死傷而逃逸
    ，主觀要件則須行為人對致人死傷之事實有所認識，並進而
    決意擅自逃離肇事現場，始足當之（最高法院99年度台上字
    第6594號、97年度台上字第4456號判決均同此意旨可參）。
三、公訴人認被告涉犯刑法第185條之4駕駛動力交通工具肇事致
    人受傷而逃逸罪嫌，無非係以證人即被害人於警詢、偵訊時
    之證述、警員職務報告、被害人之沙爾德聖保祿修女會醫療
    財團法人聖保祿醫院診斷證明書、道路交通事故現場圖、道
    路交通事故調查報告表㈠㈡、疑似道路交通事故肇事逃逸追查
    表、道路交通事故初步分析研判表、桃園市政府車輛行車事
    故鑑定會鑑定意見書（桃市鑑0000000案）、現場及車損照
    片等為其論據。訊據被告固坦承於上開時間、地點，駕駛車
    牌號碼00-0000號自用小客車，行經桃園市桃園區復興路與
    民族路口欲左轉進入民族陸橋時，與斯時騎乘車牌號碼000-
    0000號普通重型機車沿桃園市桃園區復興路由西往東方向駛
    至該路口之被害人發生碰撞，惟堅詞否認有何肇事逃逸之犯
    行，辯稱：伊與被害人發生碰撞後，想趕快把車子停在安全
    的地方，但因該處之路況繁忙，前方道路只能上橋或走橋下
    單行道，伊發現單行道狹窄，不能路邊停車，為了不阻礙現
    場交通，始先駕車往民族陸橋方向行駛，下橋後就在第1個
    可以迴轉的路口迴轉，前後不到幾分鐘即返回現場，當時員
    警及救護車都尚未抵達，2、3分鐘後員警才到達現場，伊就
    主動表明是當事人，沒有規避責任，且被害人當下亦表示並
    未受傷，伊並無肇事逃逸之舉措及犯意等語。經查：
　㈠被告於108年11月16日下午2時54分許，駕駛車牌號碼00-0000
    號自用小客車沿桃園市桃園區復興路由東往西方向行駛，行
    經復興路與民族路口欲左轉進入民族陸橋時，適有被害人騎
    乘車牌號碼000-0000號普通重型機車沿桃園市桃園區復興路
    由西往東方向直行駛至，被告仍貿然左轉，因而與被害人發
    生碰撞，被害人遂人車倒地，並因此受有四肢肢體多處挫擦
    傷之傷勢，嗣被告於發生碰撞後，旋駕駛上開自用小客車往
    民族陸橋方向行駛等情，業據被告於警詢、偵查、原審調查
    程序、準備程序及審理期日均坦承不諱（見偵字第19471號
    卷第11至13頁反面、第97至99頁、原審桃交簡字第3093號卷
    第58至59頁、原審卷第38至39頁、第74至75頁），核與證人
    即被害人於警詢、偵查及原審之證述相符（見偵字第19471
    號卷第21至23頁反面、第85頁、原審桃交簡字第3093號卷第
    59至61頁），並有沙爾德聖保祿修女會醫療財團法人聖保祿
    醫院診斷證明書、道路交通事故現場圖、道路交通事故調查
    表㈠、㈡、原審勘驗筆錄暨附件（勘驗結果詳如原審判決附表
    一所示）、現場照片在卷可佐（見偵字第19471號卷第27頁
    、第35至55頁、原審桃交簡字第3093號卷第148至150頁、第
    157至167頁），此部分事實固堪認定。
　㈡然據證人即被害人於警詢及原審證稱：車禍發生後，伊被撞
    跌倒，是伊自己起來至旁邊店家，機車行員工有出來幫伊，
    並說被告的車已經跑掉，伊先照顧傷口，救護車是機車行員
    工叫的，大約過5分鐘，其他民眾騎車把被告的車攔下，被
    告才開回來，救護車大約5至10分鐘後到，警察也是差不多
    時間；被告在救護車來之前就回到現場，當時伊有詢問被告
    是否與伊發生車禍，被告也有承認，並說伊騎車太快（見偵
    字第19471號卷第23頁、原審桃交簡字第3093號卷第61頁）
    ，及證人即員警李廷皓於原審證稱：伊到車禍現場時，救護
    車已經到了，被告也在現場，被害人說他不知道是誰肇事，
    是路人說被告是肇事者，伊詢問被告是否與被害人發生車禍
    ，被告說是他本人，伊在車禍現場聽到1個騎士說被告是在
    離開現場後經其他用路人招呼，始返回現場，因為被告並沒
    有留在現場，那位騎士就一直留在車禍現場，伊沒有留下騎
    士的聯絡資料等語（見原審桃交簡字第3093號卷第151頁至
    第153頁）；堪認被告於員警及救護車到達前，即已返回現
    場，向被害人及員警坦承肇事，並無任何隱瞞肇事者身分之
    積極行為，實難遽認被告之行為於客觀上已生肇事逃逸之抽
    象危險。
　㈢至被害人及員警上開所稱被告乃係因其他民眾攔阻、勸說始
    返回現場一節，均非經被害人及員警親身見聞，且被告於原
    審供稱：伊本來就要回現場，是伊上橋再下橋準備迴轉到現
    場時，才有民眾跟伊說應該留在現場等語（見原審桃交簡字
    第3093號卷第155頁、原審卷第72頁）；觀諸原審於調查期
    日勘驗事故現場之監視器截圖（見原審桃交簡字第3093號卷
    第157至167頁），案發當時該路口持續有來往之車輛，車流
    量非少，被告斯時駕駛之車輛後方，尚有其他車輛欲左轉，
    倘被告於發生車禍後，將車輛停放該處，確有讓車道未甚寬
    敞之事故現場發生交通迴堵或事故之虞，再佐以道路事故現
    場圖所示（見偵字第19471號卷第35頁），南北向之民族路
    乃禁止車輛向左迴轉；倘若被告斯時確實欲逃離現場，被告
    仍可趁交通繁忙，不顧他人攔阻，駕車加速離開，豈會在短
    時間內返回現場；況縱有第三人勸說被告返回現場，亦無法
    排除被告斯時本欲返回現場，於途中始遭遇該人，尚不能因
    此認定被告主觀上欲逃離現場；是被告辯稱：車禍發生後，
    伊覺得停在現場十字路口很不安全，想要先找安全的地方停
    車，而橋下單行道無法停車，所以伊開上橋，下橋後就馬上
    迴轉，伊本來就要回現場，其無肇事逃逸之意及逃逸之舉措
    等語，尚非無據，基於罪疑唯輕原則，要不能遽令被告擔負
    肇事逃逸之罪責。
　㈣綜上，被告駕車與被害人之機車發生碰撞後，雖先行駕車離
    開現場，然旋返回事故路口，且未對員警、被害人隱瞞其為
    肇事者之身分，難認被告有何逃逸之舉，與已知肇事，卻仍
    決意擅自逃離現場之情形迥異，難認其具有肇事逃逸之故意
    。檢察官所舉證據，僅足證明被告於案發時、地，駕車造成
    被害人受有傷害，然依據卷內事證，尚不足以證明被告係基
    於肇事逃逸之犯意而駕車離開肇事現場，本件尚有合理之懷
    疑存在，而無從使本院形成被告有罪之心證，是本案缺乏積
    極明確之證據，難以該罪相繩，自應依法為被告被訴罪名無
    罪之諭知。
四、原審經審理結果，認無積極證據證明被告有公訴人所指肇事
    逃逸之犯行，而為被告無罪之諭知，尚無不合。檢察官上訴
    意旨以：被告駕車與被害人之機車發生碰撞後，未停留原處
    處理後續事宜，反而駕車離開現場之事實明確，原審雖以被
    告於員警抵達現場前返回現場，並坦承肇事者之身分，而採
    信被告「開上民族路橋是為了迴轉返回原地以免阻礙交通」
    之辯詞，然車禍事故發生後，若現場路況不容肇事者繼續停
    留，肇事者亦當先表明身份，並向受害者或現場人員表示停
    放車輛後立即返回處理之意，不可在未留下隻字片語時自行
    離開現場，被告於事故發生後，在被害人倒地不起之際，不
    僅未下車察看被害人傷勢狀況，判斷是否需通知救護車進行
    急救，甚至連車窗亦未曾搖下，即逕自駕車離去，自屬肇事
    逃逸行為；加之被告亦自陳直到駕車駛下民族路橋時，方有
    民眾騎乘機車在民族陸橋橋下紅綠燈處攔下被告告知應返回
    現場等情，足見現場民眾亦認被告係肇事逃逸；原審雖認案
    發當時該路口有持續來往之車輛，且南北向之民族路禁止車
    輛向左迴轉，認為公訴人主張被告得在民族路橋橋下迴轉乙
    情與該處路況不符，而採信被告駛上民族路橋是為了迴轉之
    說詞，惟被告應以最少時間、最短距離之方式返回原處，且
    暫時離開前應先告知現場人員，即被告大可沿民族路橋旁單
    行道進入民族路橋，在短短150公尺之橋下進行迴轉，無須
    駛上民族路橋離開現場達500公尺後再返回原處等語。惟查
    ：依被害人及證人李廷皓前述證詞，被告於車禍事故發生後
    ，雖先行離開現場，然被告於員警抵達現場前，即已返回，
    參以被告始終未否認其即為肇事駕駛，足認被告於車禍事故
    發生後第一時間已向被害人、員警坦承其即為肇事者，並未
    逃避刑責或棄被害人於不顧，被害人、員警雖稱被告乃係因
    第三人騎士之勸說下，始返回肇事現場，並非自行返回現場
    乙節，然均非其等親身見聞之過程，且倘被告斯時確欲逃離
    現場，仍可以駕駛車輛之便，加速離開，不顧他人之攔阻，
    豈會仍在短時間內返回，自難認其具有肇事逃逸之故意。檢
    察官執上開理由提起上訴，無非係對原審判決已說明事項及
    屬原審採證認事職權之適法行使，持憑己見而為不同之評價
    ，重為爭執，然所舉證據仍不足以證明被告犯罪，尚難說服
    本院推翻原判決，另為不利於被告之認定，其上訴無理由，
    應予駁回。
據上論斷，應依刑事訴訟法第368條，判決如主文。
本案經檢察官王以文聲請簡易判決處刑，檢察官壽勤偉到庭執行
職務。 　
中　　華　　民　　國　　111 　年　　6 　　月　　21　　日
                  刑事第九庭    審判長法　官  潘翠雪
                                      法　官  陳信旗
                                      法　官  陳俞婷
以上正本證明與原本無異。
檢察官如不服本判決，應於收受送達後20日內向本院提出上訴書
狀，惟須受刑事妥速審判法第9條限制。其未敘述上訴之理由者
，並得於提起上訴後20日內向本院補提理由書(均須按他造當事
人之人數附繕本)「切勿逕送上級法院」。
刑事妥速審判法第9條：
除前條情形外，第二審法院維持第一審所為無罪判決，提起上訴
之理由，以下列事項為限：
一、判決所適用之法令牴觸憲法。
二、判決違背司法院解釋。
三、判決違背判例。
刑事訴訟法第 377 條至第 379 條、第 393 條第 1 款之規定，
於前項案件之審理，不適用之。
                                      書記官  李政庭
中　　華　　民　　國　　111 　年　　6 　　月　　21　　日